臺灣士林地方法院民事判決　　　　　　96年度重家訴字第13號
原　　　告　乙○○
兼法定代理
人　　　　　丙○○
訴訟代理人　徐秀蘭律師
被　　　告　甲○○
　　　　　　　　　　　　之1
上列當事人間回復繼承權事件，本院於民國96年11月12日言詞辯
論終結，判決如下：
    主  文
被告應將坐落臺北市○○區○○段三小段第0000-0000 、0000-0
0 00、0000-0000 、0000-0000 、0000-0000 、0000-0000 地號
等六筆土地及坐落臺北市○○區○○段三小段30076 建號建物（
門牌號碼為臺北市○○區○○街1 段486 巷7 號）民國95年4 月
7日所為之繼承登記，均予以塗銷。
訴訟費用新臺幣玖萬伍仟伍佰肆拾伍元由被告負擔。
    事實及理由
一、本件原告主張：
  (一)本件被繼承人劉鳳緞於民國88年4 月11日死亡，其遺產依民
    法第1138條應由其女即被告甲○○和訴外人廖玉萍共同繼承
    ，嗣廖玉萍於90年6 月10日死亡，其應繼分依民法第1138條
    規定，自應由其配偶和子女即原告等2 人繼承之，惟因劉鳳
    緞於88年4 月初即告失蹤，家人遍尋不著，直至94年3 月29
    日方由被告確認某無名女屍為劉鳳緞。
  (二)嗣被告於95年3 月22日向臺北市士林地政事務所辦理繼承登
    記時，竟基於不法所有之意圖，明知廖玉萍亦享有繼承人之
    地位，卻故意於繼承系統表上漏列廖玉萍，僅登記被告一人
    為合法繼承人，遂將劉鳳緞名下如聲明所列之不動產皆登記
    於被告一人名下，足生損害於廖玉萍、原告等2 人，目前並
    於鈞院檢察署96年度偵字第301 號偽造文書案件偵辦中。
  (三)被告與廖玉萍感情並不和睦，於廖玉萍與原告丙○○結婚後
    ，雙方更鮮少往來。劉鳳緞自88年起失蹤後，廖玉萍與原告
    丙○○即積極探訪劉鳳緞下落，並向警局備案，惟皆無所獲
    。廖玉萍於90年死亡，原告丙○○於95年3 月間，欲向法院
    聲請劉鳳緞失蹤滿7 年之死亡宣告時，方得知被告早於94年
    3 月29日即已知悉劉鳳緞死亡之事，並於95年3 月向臺北市
    士林地政事務所申請辦理繼承登記，排除廖玉萍及原告等2
    人對劉鳳緞遺產之占有、管理、處分之權，原告等2 人爰依
    民法第767 條規定，聲明如下：(1)被告應塗銷門牌號碼為臺
    北市○○區○○街1 段486 巷7 號之房屋、及坐落於臺北市
    北投區○○段○○段0000-0 000、0000-0000 、0000-0000
    、0000-0000 、0000-0000 、0000 -0000等6 筆土地之繼承
    登記；(2)訴訟費用由被告負擔。
二、被告則以：被繼承人劉鳳緞於88年8 月11日因生前落水窒息
    導致呼吸衰竭逝世於臺北馬偕醫院，其生前於87年11月9日
    在陽信銀行大屯分行有一筆新台幣（下同）500 萬元之定期
    存款，同日廖玉萍向母親劉鳳緞支領200 萬元轉入自己之銀
    行戶頭，餘款300 萬元繼續在劉鳳緞名下轉定存1 年期，於
    88年11月9 日到期由外祖母劉許糖保管。廖玉萍於88年11月
    9 日藉故向外祖母探視為由，取走300 萬元定存單，並於當
    日在陽信銀行石牌分行將劉鳳緞之300 萬元定存單解約轉為
    自己在陽信銀行石牌分行之定存單並佔為己有。被告於95年
    6 月時向國稅局申請遺產增列劉鳳緞之300 萬元定存單，經
    國稅局查核後，已於95年7 月時收到臺北市國稅局之遺產稅
    更正核定通知書。被告並不否認原告之繼承權，也願意塗銷
    不動產繼承登記，但劉鳳緞遺產除不動產土地6 筆之外，應
    將陽信銀行500 萬元定存列入遺產登記，該筆款項既已被廖
    玉萍生前陸續領走，故廖玉萍之繼承人應返還被告之應繼分
    即250 萬元。另被告請求原告丙○○亦應負擔劉鳳緞之喪葬
    費用、不動產地價稅及遺產稅，費用共計135,407 元等語。
    並聲明：(1)原告之訴駁回；(2)訴訟費用由原告負擔。
三、按訴狀送達後，原告不得將原訴變更或追加他訴；但被告同
    意、請求之基礎事實同一、不甚礙被告之防禦及訴訟之終結
    者，不在此限；被告於訴之變更或追加無異議，而為本案之
    言詞辯論者，視為同意變更或追加，民事訴訟法第255 條第
    1 項第1 、2 、7 款、第2 項定有明文。查原告原起訴狀係
    依據民法第1146條第1 項繼承回復請求權主張如主文第一項
    所示之聲明；嗣於96年11月12日言詞辯論時改依民法第767
    條請求塗銷登記，核其請求基礎事實同一，且不甚礙被告之
    防禦及訴訟之終結，況被告對於訴之變更並無異議而為言詞
    辯論，故原告所為訴之變更於法並無不合，自應准許，合先
    敘明。
四、按當事人於言詞辯論時為訴訟標的之認諾者，應本於其認諾
    為該當事人敗訴之判決，此觀諸民事訴訟法第384 條規定自
    明。被告於本院言詞辯論期日到場陳明不否認原告有繼承權
    ，亦願意塗銷不動產之繼承後，按照應繼分登記，而對本件
    訴訟標的為認諾，依據上開規定，本院自應依原告之聲明為
    被告敗訴之判決。從而，原告請求被告應塗銷門牌號碼為臺
    北市○○區○○街一段486 巷7 號之房屋及坐落於臺北市○
    ○區○○段三小段0000-0000 、0000-0000 、0000-0000 、
    0 000-0000、0000-0000 、0000-0000 等6 筆土地之繼承登
    記，為有理由，應予准許。至被告前揭爭執者，乃有關兩造
    遺產分割之問題，宜由兩造協議，與本件無涉，附此敘明。
五、本院並依職權確定本件訴訟費用額為95,545元，並應由被告
    負擔。
六、據上論結，原告之訴為有理由，依民事訴訟法第78條、第87
    條第1 項、第389 條第1 項第1 款判決如主文。
中　　華　　民　　國　　96　　年　　11　　月　　26　　日
                  家事法庭  法  官  李昆霖
以上正本證明與原本無異。
如對本判決上訴，應於判決送達後20日內向本院提出上訴狀。
中　　華　　民　　國　　96　　年　　11　　月　　26　　日
                            書記官  李佳穎
